臺灣士林地方法院刑事判決　　　　　　95年度交簡上字第78號
上　訴　人　臺灣士林地方法院檢察署檢察官
被　　　告　甲○○
上列上訴人因公共危險案件，不服本院士林簡易庭於民國95年7
月31日所為95年度士交簡字第1210號第一審刑事簡易判決（聲請
簡易判決處刑案號：95年度偵字第7320號），提起上訴，本院管
轄之第二審合議庭判決如下：
    主  文
原判決撤銷。
甲○○服用酒類，不能安全駕駛動力交通工具而駕駛，處拘役參
拾日，如易科罰金以銀元參佰元即新台幣玖佰元折算壹日。
    事  實
一、甲○○於民國95年5月19日晚上8時許，在臺北市○○區○○
    街友人家中，飲用啤酒，飲畢欲離去時，已達不能安全駕駛
    動力交通工具之程度，仍駕駛車牌號碼BCC-351 號重型機車
    於道路上行駛，置路上不特定行人及車輛安全於不顧。嗣於
    翌日凌晨3 時26分許，行經臺北市○○區○○街61巷15弄口
    時，為警攔檢實施酒精測試，其呼氣酒精濃度測試值竟高達
    每公升0.55毫克，而為警當場查獲。
二、案經臺北市政府警察局內湖分局報告臺灣士林地方法院檢察
    署檢察官偵查後聲請簡易判決處刑。
    理  由
一、上揭犯罪事實，業據被告甲○○於警詢、檢察官偵查中及本
    院審理時坦承不諱，並有執勤員警執勤報告書、刑法第185
    條之3 案件測試觀察紀錄表、酒精測試單1 紙、臺北市政府
    警察局舉發違反道路交通管理事件通知單影本附於偵查卷可
    稽（見偵查卷第8 頁、第16頁、第18頁），事證明確，被告
    犯行應堪認定。
二、核被告所為，係犯刑法第185 條之3 公共危險罪。原審以被
    告罪證明確，予以論罪科刑，固非無見。惟查：按行政罰法
    第26條規定：「一行為同時觸犯刑事法律及違反行政法上義
    務規定者，依刑事法律處罰之。」是酒後駕車經法院判處刑
    罰後，即不得再科以行政罰（行政罰法公佈施行前係採併罰
    ），若認酒後駕車尚未達不能安全駕駛之情況，而不構成公
    共危險罪，則僅科以行政裁罰，而處新台幣15000 元以上60
    000 元以下罰鍰。（道路交通管理處罰條例第35條第1 項第
    1 款參照）亦即酒後駕車，酒測值低情節輕微者適用行政罰
    ，酒測值高情節較重（即不能安全駕駛）者，適用刑法處斷
    ，若情節較重者，依刑法處罰之結果，反較情節輕者依行政
    罰裁罰為輕，即不符比例原則，原審判處被告拘役10日，若
    易科罰金僅需繳交新台幣9000元，尚不及行政罰鍰之最低罰
    ，顯不符合行政罰法第26條一事不二罰之立法本意，原審判
    決未慮及此，僅量處被告拘役10日，尚不符合社會情感及比
    例原則。檢察官上訴意旨略稱：依警察舉發交通違規裁罰方
    式，被告應科處新台幣45000 元以上之罰鍰，而原審判決僅
    判決被告拘役10日，若易科罰金僅需繳交新台幣9000元，僅
    為行政罰鍰之5 分之1 ，量刑過予輕縱，顯不相當，不足使
    被告收儆惕之效等語，而提起上訴，為有理由，自應由本院
    予以撤銷改判。
三、按被告行為後，刑法第2 條法律變更適用及第33條第5 款罰
    金之規定、第41條易科罰金折算之標準，已於94年1 月7 日
    經立法院修正三讀通過，總統命令公布，於95年7 月1日 施
    行。參酌最高法院95年5 月23日刑事庭第8 次會議決議，該
    第2 條係規範行為後法律變更適用所生新舊法律比較適用之
    準據法，於新法施行後，應適用新法第2 條第1 項之規定，
    為「從舊從輕」之比較。罰金刑部分，刑法分則編各罪所定
    罰金刑之貨幣單位原為銀元，修正前刑法第33條第5 款規定
    ：「罰金：1 元（銀元）以上。」，而依罰金罰鍰提高標準
    條例規定，就72年6 月26日前修正之刑法部分條文罰金數額
    提高2 至10倍，其後修正者則不提高倍數，並依現行法規所
    定貨幣單位折算新臺幣條例規定，以銀元1 元折算新臺幣3
    元；修正後刑法第33條第5 款規定：「罰金：新臺幣1000元
    以上，以百元計算之。」，刑法第33條第5 款所定罰金貨幣
    單位經修正為新臺幣後，刑法分則各罪所定罰金刑之貨幣單
    位亦應配合修正為新臺幣，為使刑法分則編各罪所定罰金之
    最高數額與刑法修正前趨於一致，乃增訂刑法施行法第1 條
    之1 ：「中華民國94年1 月7 日刑法修正施行後，刑法分則
    編所定罰金之貨幣單位為新臺幣。94年1 月7 日刑法修正時
    ，刑法分則編未修正之條文定有罰金者，自94年1 月7 日刑
    法修正施行後，就其所定數額提高為30倍。但72年6 月26日
    至94年1 月7 日新增或修正之條文，就其所定數額提高為3
    倍。」；從而，刑法分則編各罪所定罰金刑之最高數額，於
    上開規定修正後並無不同，惟修正後刑法第33第5 款所定罰
    金刑最低數額，較之修正前提高，自以修正前刑法第33條第
    5 款規定，較有利於被告。又修正前刑法第41條第1 項前段
    規定：「犯最重本刑為5 年以下有期徒刑以下之刑之罪，而
    受6 個月以下有期徒刑或拘役之宣告，因身體、教育、職業
    、家庭之關係或其他正當事由，執行顯有困難者，得以1 元
    以上3 元以下折算1 日，易科罰金。」又修正前罰金罰鍰提
    高標準條例第2 條（於95年7 月1 日修正刪除）規定，就其
    原定數額提高為100 倍折算1 日，則本件被告行為時之易科
    罰金折算標準，最高得以銀元300 元折算1 日，經折算為新
    臺幣後，應以新臺幣900 元折算為1 日。惟95年7 月1 日修
    正公布施行之刑法第41條第1 項前段則規定：「犯最重本刑
    為5 年以下有期徒刑以下之刑之罪，而受6 個月以下有期徒
    刑或拘役之宣告者，得以新臺幣1000元、2000元或3000元折
    算1 日，易科罰金。」比較修正前後之易科罰金折算標準，
    以修正前之規定，較有利於被告，則應依修正後刑法第2 條
    第1 項前段，適用修正前刑法第41條第1 項前段規定，定其
    折算標準。爰審酌被告前尚無不良素行，犯後意深表悔悟及
    被告之品行、智識程度、犯罪所生之危害等一切情狀，量處
    如主文第2 項所示之刑，並依修正前刑法第41條第1 項前段
    規定諭知易科罰金之折算標準。
據上論斷，應依刑事訴訟法第455 條之1 第1 項、第3 項、第36
9 條第1 項前段、第364 條、第299 條第1 項前段，刑法第185
條之3 、修正後刑法第2 條第1 項前段、修正前刑法第41條第1
項前段，罰金罰鍰提高標準條例第1 條前段、修正前罰金罰鍰提
高標準條例第2 條，現行法規所定貨幣單位折算新台幣條例第2
條，判決如主文。
本案經檢察官王以文到庭執行職務。
中　　華　　民　　國　　96　　年　　2 　　月　　15　　日
                  刑事第三庭審判長法  官  蔡明宏
                                  法  官  周明鴻
                                  法  官  賴邦元
以上正本證明與原本無異。
如不服本判決，應於判決送達後10日內，向本院提出上訴狀。
                                  書記官  游意婷
中　　華　　民　　國　　96　　年　　2 　　月　　15　　日
附錄本案論罪科刑法條之依據：
中華民國刑法第185條之3
（重大違背義務致交通危險罪）
服用毒品、麻醉藥品、酒類或其他相類之物，不能安全駕駛動力
交通工具而駕駛者，處1 年以下有期徒刑、拘役或3 萬元以下罰
金。
